臺灣屏東地方法院刑事判決　　　　　　　 96年度訴字第291號
公　訴　人　臺灣屏東地方法院檢察署檢察官
被　　　告　甲○○
上列被告因違反毒品危害防制條例案件，經檢察官提起公訴（96
年度毒偵字第197 號）及併案審理（同署：96年度毒偵字第600
號），嗣因被告就被訴犯罪及併案事實為有罪之陳述，並聽取當
事人之意見後，本院裁定改由受命法官獨任進行簡式審判程序並
判決如下：
    主  文
甲○○施用第一級毒品，處有期徒刑壹年，扣案之海洛因壹包（
淨重零點零陸公克、空包裝重零點貳伍公克），沒收銷毀；又持
有第二級毒品，處有期徒刑肆月，扣案甲基安非他命壹包（毛重
零點肆公克），沒收銷毀；應執行有期徒刑壹年貳月，扣案之海
洛因壹包（淨重零點零陸公克、空包裝重零點貳伍公克）、甲基
安非他命壹包（毛重零點肆公克），均沒收銷毀。
    事  實  及  理  由
一、甲○○於民國93年間，因施用毒品案件，經本院以93年度毒
    聲字第310 號裁定送觀察、勒戒後，認無繼續施用毒品之傾
    向，於93年6 月1 日釋放，並於同年月2 日經臺灣屏東地方
    法院檢察署以93年度毒偵字第925 號為不起訴處分確定。詎
    其仍不知戒除毒癮，復於上開觀察、勒戒執行完畢釋放後5
    年內，基於施用第一級毒品海洛因之犯意，於96年1 月25日
    23時許起至同年2 月26日止，以3 、4 天施用一次之頻率，
    在屏東縣潮州鎮○○路17號住處，以注射針筒注射手臂之方
    式，施用第一級毒品海洛因多次；另其明知甲基安非他命為
    毒品危害防制條例所列管之第二級毒品，不得非法持有，基
    於持有第二級毒品甲基安非他命之犯意，於96年1 月27日12
    時許，在屏東縣潮州鎮某網咖店前，向年籍姓名不詳綽號「
    峰仔」之成年男子，購買甲基安非他命一包（毛重0.4 公克
    ）而持有之，嗣於96年1 月27日15時15分許，在屏東縣潮州
    鎮○○路185 號前為警查獲，並扣得海洛因1 包（淨重0.
    06公克、空包裝重0.25公克）、甲基安非他命1 包（毛重0.
    4 公克）；又於96年2 月22日13時許，在屏東縣潮州鎮○○
    路全家便利商店前為警查獲。
二、上開犯罪事實除據被告於本院審理時坦承不諱外，另有：
  (一)被告於上開時、地為警查獲後所採集之尿液，均呈嗎啡陽性
    反應，有卷存尿液採證編號姓名對照表、尿液代號與真實姓
    名對照表、台灣檢驗科技股份有限公司96年2 月8 日編號KＺ
    000000000000號、96年3 月15日編號KＺ000000000000號檢驗
    報告各1 紙可證。
  (二)被告於96年1 月27日15時15分許為警查扣之白色粉未1 包，
    經送驗後，為海洛因，淨重0.06公克（空包裝重0.25公克）
    乙節，有法務部調查局96年2 月16日調科壹字第0962301233
    0 號鑑定通知書1 紙可證。
  (三)本院歷年來辦理毒品危害防制條例案件，為職務上所知悉之
    法務部調查局93年5 月4 日調科壹字第09362413980 號函謂
    : 「(二)安非他命在國內取得不易，施用情形較少，尿液檢驗
    結果係甲基安非他命陽性者佔大部分。」等語，且被告於本
    院審理時自白扣案確實為甲基安非他命等語（見本院96年5
    月3 日審判筆錄），是被告於96年1 月27日15時15分許為警
    查扣之晶體1 包，經警以臺灣尖端生技醫藥股份有限公司製
    造之簡易快速篩檢試劑檢驗，有卷存初步檢驗結果報告表1
    紙、照片1 幀可證，其上記載「安非他命（毛重0.4 公克）
    」，以上開說明，顯係「甲基安非他命」之誤載。
  (四)此外，並有扣案海洛因1 包（淨重0.06公克，空包裝重0.25
    以克）、甲基安非他命（毛重0.4 公克）可參，另被告有上
    開戒毒療程，有卷存臺灣高等法院被告前案黨錄表1 紙可證
    ，本件事證明確，被告犯行，應可認定。
二、論罪科刑：
  (一)查海洛因、甲基安非他命，分別屬毒品危害防制條例第2條
    第2 項第1 、2 款所規定之第一、二級毒品，核被告所為，
    係犯毒品危害防制條例第10條第1 項之施用第一級毒品罪及
    同法第11條第2 項之持有第二毒品罪。
  (二)吸收犯：被告持有第一級毒品海洛因進而施用，其持有之低
    度行為均為施用之高度行為吸收，不另論罪。
  (三)集合犯：
  按刑事法若干犯罪行為態樣，本質上原具有反覆、延續實行
    之特徵，立法時既予特別歸類，定為犯罪構成要件之行為要
    素，則行為人基於概括之犯意，在密切接近之一定時、地持
    續實行之複次行為，倘依社會通念，於客觀上認為符合一個
    反覆、延續性之行為觀念者，於刑法評價上，即應僅成立一
    罪。學理上所稱「集合犯」即屬之（最高法院95年度台上字
    第1079號判決意旨參照）。又判斷何種構成要件行為，於立
    法時即預計就是集合行為？首先要藉助「文義解釋」，也就
    是從法條所描述文字的通常語意來判斷，當文義解釋無法提
    供明確答案時，則必須探究系爭處罰規範的目的來解釋，並
    參酌實際生活上犯罪的典型實施型態來綜合判斷（參酌最高
    法院96年度台非字第56號、96年度台上字第1168號判決）。
    然並非所有反覆實行之集合行為，在刑法上皆可評價為一罪
    ，仍須從行為人之主觀犯意，自始係基於概括性，行為之時
    、空上具有密切關係，且依社會通念，認評價為一罪係合理
    適當者，始足當之（參酌最高法院95年度台上字第4686號、
    96年度台上字第172 號、96年度台上字第1850號判決），否
    則仍應依實質競合予以併合處罰。惟因集合犯與接續犯之不
    同，在於接續犯所適用之構成要件行為文義本身並不具反覆
    實行之特質，非屬立法規範所定之構成要件類型，且接續犯
    於時間及空間之緊密關聯性上，亦較之集合犯為嚴格（參酌
    最高法院96年度台上字第1133號、96年度台上字第1494號判
    決），可知就集合犯之集合行為，於客觀之時間、空間緊密
    關聯性上，較接續犯為寬鬆。
  施用毒品行為為集合行為：依毒品危害防制條例第2 條第1
    項所規定之「毒品」的定義，可知毒品，因有高度之成癮性
    及濫用性，即一方面因「耐藥性」的影響，導致行為人必須
    逐漸增加施用劑量，方能達成主觀之相同效果；他方面則因
    「生理依賴性」及「心理依賴性」的影響，導致行為人對毒
    品產生強烈渴求，終至不能根絕。職此，立法實務固以戒斷
    行為人之毒癮（包括身癮及心癮）為其首要；惟倘行為人曾
    經刑事處遇方式助其戒斷毒癮，猶再犯施用毒品，足見原所
    據以實施之治療程序，顯然不能收其實效，是乃明定應依法
    追訴處罰。據上說明，足徵施用毒品行為，應具有反覆、延
    續性之特徵，而屬集合行為。
  再者，參以被告已於本院審理中自承：約3 天至4 天施用1
    次海洛因，且施用地點均係於其上開住處等語（見本院卷96
    年5 月3 日審判筆錄），因被告施用毒品之間隔甚短、施用
    毒品地點相同，顯係於密切接近之時、地內多次施用毒品，
    足見被告主觀上已有施用毒品之概括犯意，各次施用毒品應
    非分別起意，依社會通念，在評價上應依集合犯論以一罪。
  (四)數罪併罰：被告所犯上開二罪，犯意各別，行為互異，應分
    論併罰。
  (五)本院審酌被告有多次施用毒品犯行，有上開被告前案紀錄表
    可查，竟再為本案施用毒品犯行，足見其不思悔改，自制力
    亦顯不佳；惟考量被告於本院審理時即能坦承犯行，犯後態
    度良好，而其施用毒品行為於本質上係屬自我戕害行為，並
    未對社會造成直接而過鉅之損害，反社會性之程度應屬較低
    ，且其持有甲基安非他命，尚未施用等一切情狀，分別量處
    如主文所示之刑，並定其執行之刑，以資懲戒。
  (六)沒收：扣案海洛因1 包（淨重0.06公克、空包裝重0.25公克
    ）、甲基安非他命1 包（毛重0.4 公克），應依毒品危害防
    制條例第18條第1 項前段規定，沒收銷燬之。
三、併案部分雖未據檢察官起訴，然與起訴部分有集合犯之實質
    一罪關係，依刑事訴訟法第267 條之規定，為起訴效力所及
    ，本院自應加以審理。
四、據上論斷，應依刑事訴訟法第299 條第1 項前段、第273 條
    之1 ，毒品危害防制條例第10條第1 項、第11項第2 項、第
    18條第1項前段，刑法第11條、第51條第5款，判決如主文。
中　　華　　民　　國　　96　　年　　5 　　月　　10　　日
                  刑事第一庭    法  官  曾吉雄
以上正本證明與原本無異。
如不服本判決應於收受本判決送達後十日內向本院提出上訴書狀，
其未敘述上訴理由者，並得於提起上訴後十日內向本院補提理由
書狀（均須按他造當事人之人數附繕本）「切勿逕送上級法院」
                                書記官  潘美碧
中　　華　　民　　國　　96　　年　　5 　　月　　10　　日
本件論罪科刑法條：
毒品危害防制條例第10條第1項：
施用第一級毒品者，處 6 月以上 5 年以下有期徒刑。
毒品危害防制條例第11條第2項：
持有第二級毒品者，處2 年以下有期徒刑、拘役或新臺幣3 萬元
以下罰金。
